臺灣高等法院刑事判決　　　　　　　　96年度上訴字第3319號
上　訴　人　臺灣新竹地方法院檢察署檢察官
被　　　告　亥○○
上列上訴人因被告偽造文書等案件，不服臺灣新竹地方法院96年
度訴字第72號，中華民國96年5月31日第一審判決（起訴案號：
臺灣新竹地方法院檢察署（95年度偵字第5156號、95年度偵字第
5808號），提起上訴，本院判決如下：
    主  文
原判決撤銷。
亥○○連續行使偽造私文書，足以生損害於他人，處有期徒刑壹
年捌月，減為有期徒刑拾月；又行使偽造私文書，足以生損害於
他人，處有期徒刑肆月，減為有期徒刑貳月。應執行有期徒刑拾
壹月。
    事  實
一、亥○○分別自民國92年9 月2日、94年2月12日起，自任會首
    召集詳如附表一、二所示之第1、第2互助會（均為內標，會
    期、開標時地、每會金額、最低標息、會數均詳如附表一、
    二所載），亥○○因以會養會及賭博缺錢花用，竟基於行使
    偽造標單之準私文書及意圖為自己不法所有之概括犯意，於
    94 年4月12日起至95年6月2日間，利用擔任主持開標之便及
    各會員不克前來參加投標，且各互助會員彼此間不熟識之機
    會，在亥○○位於新竹縣湖口鄉○○街102號1樓之居所，在
    空白紙條上冒用如附表一編號1至7、附表二編號3、4、6至8
    、10至14、16所示遭冒標之人名義（遭冒標之會員、會期、
    金額均詳如附表一編號1至7、附表二編號3、4、6至8、10至
    14 、16所示，亥○○行使之偽造標單均已遭其丟棄）填寫
    標金、姓名，而偽造該等人署名之標單準私文書，參與競標
    而行使偽造標單準私文書並進而得標，足以生損害於各被冒
    用名義之會員，及到場參與投標之會員，使陷於錯誤之活會
    會員均分別按月交付各期會款與亥○○（各期詐得金額，遭
    詐欺之活會會員均詳如附表一編號1至7、附表二編號3、4、
    6至8、10至14、16所示）。
二、亥○○另基於行使偽造標單之準私文書及意圖為自己不法所
    有之犯意，於95年7月2日間，仍利用主持第1互助會第35期
    開標程序之便及各會員不克前來參加投標且各互助會員彼此
    間不熟識之機會，同在亥○○位於新竹縣湖口鄉○○街102
    號1樓之居所，在空白紙條上冒用附表一編號8所示遭冒標之
    人名義（遭冒標之會員、會期、金額詳如附表一編號8，亥
    ○○行使之偽造「癸○○」名義之標單已遭其丟棄），填寫
    標金、姓名，而偽造「癸○○」署名之標單準私文書，參與
    競標而行使偽造標單準私文書並進而得標，足以生損害於「
    癸○○」，及除「癸○○」以外之到場及未到場之活會會員
    ，使陷於錯誤之活會會員分別交付2萬4,500元活會會款與亥
    ○○（此次總計詐得78萬4,000元）。
三、亥○○於第1互助會中，藉冒標共約詐得新臺幣（下同）102
    萬4,000 元至115萬2,000元左右，於第2互助會則共詐得814
    萬2,500 元。嗣於95年7月12日第2互助會第18期投標時即95
    年7 月12日晚間某時，經到場會員發現尚有多名已遭亥○○
    冒標之活會會員仍到場參與投標，經詢問亥○○而獲知遭詐
    騙之情。
四、案經酉○○、丁○○、申○○、宇○○、黃○○、癸○○、
    戌○○、辰○○、未○○、陳懇全、宙○○、卯○○、丑○○、玄○○、巳○○、地○○、己○○、辛○○○、戊○○
    、庚○○、天○○、子○○、丙○○、甲○○、寅○○訴由
    新竹縣警察局新埔分局報告臺灣新竹地方法院檢察署檢察官
    偵查起訴。
    理  由
一、證據能力部分：
    下列引用之證據資料，被告於原審及本院對之證據能力並不
    爭執（見原審卷第180頁、本院卷第100頁反面），而未於言
    詞辯論終結前聲明異議，依刑事訴訟法第159條之5第2項規
    定，視為已有將該等傳聞證據採為證據之同意，本院審酌下
    列證據資料作成之情況，查無違法取證之情形，認應係出於
    其自由意志，具有可信性，並無不適宜作為證據之情形，認
    具有證據能力。
二、上揭事實，業據被告亥○○於警詢、偵查、原審及本院坦承
    不諱（見偵5808卷第10至12頁、第221頁、偵5156卷第8至10
    頁、第109頁、第119至120頁、原審卷第51頁、第119頁、第
    128 頁、第167頁、第232頁、第271頁、本院卷第100頁反面
    、第144頁）；核與下列證人即告訴人指訴相符：
  (一)告訴人酉○○於警詢及原審證稱：參與被告所主持如附表一
    、二所示之互助會，其中金額2萬元之互助會係以黃永富之
    名義繳了34次計68萬元，而金額3萬元之互助會係以其本人
    及午○○之名義跟了2會，且每會均繳了18次計54萬元，合
    計108萬元，因遭被告冒標，故損失總金額為172萬元，但被
    告已償還38萬元等語（見偵5156卷第14至19頁、偵5808卷第
    20至25頁、原審卷第230頁）。
  (二)告訴人丁○○於警詢及原審證稱：參與被告所主持如附表一
    所示之金額2萬元互助會，且以其先生葉智文之名義跟了2會
    ，共繳了34次，因遭被告冒標，所以她損失68萬元，但被告
    已償還她27萬元等語（見偵5156卷第20至22頁、偵5808卷第
    26至28頁、原審卷第54至55、133、230頁）。
  (三)告訴人申○○於警詢指訴：參與被告所主持如附表一、二所
    示之互助會，其中金額2萬元之互助會有3個名額，已標了2
    個名額，最後1個名額則遭被告冒標，因而損失約68萬元，
    另金額3萬元之互助會有3個名額，損失約21萬元等語（見偵
    字第5156號偵查卷第23至26頁、偵5808卷第29至32頁）。
  (四)告訴人宇○○（更名羅建凱）於警詢及原審指訴：參與被告
    所主持如附表一所示之金額2萬元之互助會，因遭被告冒標
    ，故損失約68萬元，但被告已償還69萬4,000元等語（見偵
    5156卷第27至29頁、偵5808卷第33至35頁、原審卷第133 頁
    ）。
  (五)告訴人黃○○於警詢指訴：參與被告所主持如附表一、二所
    示之互助會，其中金額2萬元之互助會繳了34次計68萬元，
    金額3萬元之互助會繳了18次計54萬元，總計損失約122萬元
    ，但被告已償還25萬元等語（見偵5156卷第30至32頁、偵58
    08卷第36至38頁）。
  (六)告訴人癸○○於警詢及原審指訴：參與被告所主持如附表一
    所示之金額2萬元互助會，因遭被告冒標，故損失約68萬元
    ，但被告已償還27萬元等語（見偵5156卷第33至35頁、偵58
    08卷第39至41頁、原審卷第55頁、第132頁）。
  (七)告訴人戌○○於警詢及原審指訴：參與被告所主持如附表一
    所示之金額2萬元互助會，因遭被告冒標，故損失約68萬元
    ，但被告已償還33萬元等語（見偵5156卷第36至38頁、偵58
    08卷第42至44頁、原審卷第55頁）。
  (八)告訴人未○○於警詢及原審指訴：參與被告主持如附表二所
    示之金額3萬元互助會，繳了18次約54萬元，因於94年9月12
    日遭被告冒標，故損失約54萬元等語（見偵5156卷第39至41
    頁、偵5808卷第45至46頁、第48至50頁、原審卷第55頁、第
    132頁、第230頁）。
  (九)告訴人午○○於警詢及原審指訴：參與被告所主持如附表二
    所示之金額3萬元互助會，繳了18次約54萬元，因於95年1月
    12日遭被告冒標，故損失約54萬元等語（見偵5156卷第42至
    44頁、偵5808卷第51至53頁、原審卷第231頁）。
  (十)告訴人宙○○於警詢及原審指訴：參與被告所主持如附表二
    所示之金額3萬元互助會，繳了18次約54萬元，因遭被告冒
    標，故損失約54萬元等語（見偵5156卷第45至47頁、偵5808
    卷第54至56頁、原審卷第52頁、第133頁）。
  (十一)告訴人地○○於警詢及原審指訴：參與被告所主持如附表二
    所示之金額3萬元互助會，繳了18次，因於94年8月12日遭被
    告冒標，故損失約54萬元等語（見偵5156號卷第48至50頁、
    偵5808卷第57至59頁、原審卷第53頁、第231頁）。
  (十二)告訴人丑○○及其子於警詢及原審指訴：參與被告所主持如
    附表一、二所示之互助會，其中金額2萬元之互助會雖有得
    標，但被告並未給得標金，另金額3萬元之互助會，未遭被
    告冒標，是活會，共損失約54萬元等語（見偵5156卷第57至
    59頁、偵5808卷第66至68頁、原審卷第231頁）。
  (十三)告訴人玄○○於警詢及原審指訴：參與被告所主持如附表二
    所示之金額3萬元互助會，損失約54萬元等語（見偵5156卷
    第60至62頁、偵5808卷第69至71頁、原審卷第53頁）。
  (十四)告訴人巳○○於警詢及原審指訴：參與被告所主持如附表二
    所示之金額3萬元互助會，損失約54萬元等語（見偵5156卷
    第63至65頁、偵5808卷第72至74頁、原審卷第53頁）。
  (十五)告訴人己○○於警詢、偵查及原審指訴：參與被告所主持如
    附表二所示之金額3萬元互助會，繳了18次，未被冒標，損
    失約54萬元等語（偵5156卷第125頁、偵5808卷第75至78頁
    、第235頁、原審卷第53頁、第231頁）。
  (十六)告訴人辛○○○於警詢、偵查及原審指訴：參與被告所主持
    如附表二所示之金額3萬元互助會有3個名額，係以其本人、
    友人壬○○及乙○○等人之名義，未被冒標，故本人部分損
    失約54萬元，連同壬○○及乙○○合計損失達126萬1,200元
    等語（見偵5156第125至126頁、偵5808卷第79至82頁、第
    235至236頁、原審卷第54頁、第231頁）。
  (十七)告訴人戊○○於警詢及原審指訴：參與被告所主持如附表二
    所示之金額3萬元互助會，所以損失約54萬元等語（見偵580
    8卷第83至86頁、原審卷第54頁）。
  (十八)告訴人庚○○於警詢及原審指訴：參與被告所主持如附表二
    所示之金額3萬元互助會，未被冒標，損失約54萬元等語（
    見偵5808卷第87至90頁、原審卷第56頁、第232頁）。
  (十九)告訴人天○○於警詢及原審指訴：參與被告所主持如附表二
    所示之金額3萬元互助會，損失約54萬元等語（見偵5808號
    卷第91至94頁、原審卷第52頁、第232頁）。
  (二十)被害人子○○於警詢指訴：參與被告所主持如附表二所示之
    金額3萬元互助會，損失約42萬400元等語（見偵5808卷第95
    至98頁）。
  告訴人丙○○於警詢及原審指訴：參與被告所主持如附表二
    所示之金額3萬元互助會，未被冒標，是活會，損失約54萬
    元等語（見偵5156卷第120至121頁、偵5808卷第99至102頁
    、第230、原審卷第52頁、第232頁）。
  告訴人甲○○於警詢及原審指訴：參與被告所主持如附表二
    所示之金額3萬元互助會，於95年2月12日遭被告冒標，故損
    失約54萬元等語（見偵5808卷第103至106頁、原審卷第54頁
    、第232頁）。
  告訴人寅○○於警詢、偵查及原審指訴：參與被告所主持如
    附表二所示之金額3萬元互助會，有2個名額，損失共約84萬
    800元等語（見偵5156卷第124至126頁、偵5808卷第107至11
    0頁、原審卷第119頁、第230頁）。
  證人曾秀香於原審證述：有參與被告所主持如附表二所示之
    金額3萬元互助會，只跟1會，並於95年6月12日以9,500元得
    標等語（見原審卷第230頁）。
  證人陳在儔於原審準備程序載明自為得標（見原審第236頁
    ）。
  復有被告之第一、二互助會冒標情形一覽表、被告出具承諾
    書、收據、簽發本票、授權書、電匯申請書、告訴人己○○
    等人所出具之互助會會簿、互助會會單、互助會章程及被告
    所有之土地、建物登記謄本、相關照片等資料等附卷可稽（
    見偵5808卷第113至150頁、第152至168頁、第170至218頁、
    偵5156卷第67至97頁、他1844卷第7頁、第10至11頁、原審
    卷第62至90頁、第242至255頁）。
  綜上所述，本件事證明確，被告犯行洵堪認定，應依法論科
    。
三、論罪科刑部分：
  (一)法律變更之比較適用：
    (1)被告行為後，刑法第339條法條固未修正，其法定刑罰金
      刑部分，依刑法施行法第1條之1規定，雖改以新台幣為罰
      金之單位並提高30倍，惟因修正前之罰金單位為銀元，與
      新台幣之折算比例為3比1，又因前刑法分則有關條文罰金
      之倍數亦經修正前罰金罰鍰提高標準條例提高為10倍，就
      罰金之最高額而言，實與修正前罰金之最高額相同，惟罰
      金之最低額部分，因刑法第33條第5款亦於95年7月1日修
      正施行，罰金最低額亦提高為新台幣1000元以上，並以百
      元為單位，因而以修正前之規定較有利於被告。
    (2)95年7月1日修正施行前刑法第55條牽連犯之規定業已刪除
      ，此刪除雖非犯罪構成要件之變更，但顯已影響行為人刑
      罰之法律效果，仍屬法律有變更，經比較新、舊法結果，
      仍以行為時法即舊法論以牽連犯較有利於被告。
    (3)刑法第56條有關「連續數行為而犯同一之罪名者，以一罪
    　論，但得加重其刑至2分之1。」之連續犯規定，業經修正
      刪除。此雖非犯罪構成要件之變更，惟顯已影響行為人刑
      罰之法律效果，自屬法律變更。亦即被告基於概括犯意所
      為之數行為，自95年7月1日起已不再成立連續犯而得論以
      一罪，而應依具體行為之性質論罪。查被告於94年4月12
      日起至95年6月2日間行使偽造準私文書、詐欺取財犯行係
      發生於新法施行之前，且其所為之各次行為、時間，各均
      獨立，但其時間緊接，所犯均係構成要件相同之罪名，主
      觀上顯係基於概括犯意所為，為連續犯，依修正前刑法第
      56條規定，論以一罪，較依新法分論以數罪之結果，對被
      告較為有利。
    (4)刑法第51條有關數罪併罰之方法之規定，修正前規定：「
      數罪併罰，分別宣告其罪之刑，依左列各款定其應執行者
      ：」，其中第5款規定：「宣告多數有期徒刑者，於各刑
      中之最長期以上，各刑合併之刑期以下，定其刑期。但不
      得逾20年。」；修正後刑法第51條第5款規定：「宣告多
      數有期徒刑者，於各刑中之最長期以上，各刑合併之刑期
      以下，定其刑期。但不得逾30年。」比較結果，修正後刑
      法並非較有利於被告。
    (5)本次刑法修正之比較新舊法，應就本案罪刑有關之共犯、
      未遂犯、想像競合犯、牽連犯、連續犯、結合犯，以及累
      犯加重、自首減輕暨其他法定法定加減原因與加減例等一
      切情形，綜其全部罪刑之結果而為比較（最高法院95年度
      第8次刑庭會議決議可資參照）。經綜觀比較上述條文修
      正前、後之結果，依新刑法第2條第1項規定之「從舊從輕
      」原則，修正後之規定並非較有利於被告，自應適用被告
      行為時即修正前之相關規定論處。
  (二)按民間互助會標會之標單，就其內容所載署押及金額本身言
　　，原無何一定之意思表示，祇因在民間標會之習慣上，足為
  　表示其一定用意之證明，而屬刑法第220條第1項所謂以文書
    論之私文書（最高法院87年度台非字第12號判決參照）。又
    按民間互助會已標取會款者（即死會），於標取會款以後不
    問何人得標，至完會止，本有向會首按時交付會款（含標息
    ）之義務，是會首施以詐術，除對於活會會員有施用詐術，
    使活會會員陷於錯誤，而交付會款，成立詐欺取財罪外，其
    向己標取會款之會員，按時收取之會款，並無施詐或使之陷
    於錯誤可言，自無成立詐欺罪之餘地。核被告招募如附表一
    、二所示之第1、2互助會，再冒用如附表一編號1至8、附表
    二編號3、4、6至8、10至14、16所示所示「黃永富」等人之
    名義，偽造標單，並持以行使，而詐取他人財物之犯行，均
    係犯刑法第216條、第210條、第220條第1項之行使偽造準私
    文書罪，第339條第1項之詐欺取財罪。被告偽造如附表一編
    號1至8、附表二編號3、4、6至8、10至14、16所示所示「黃
    永富」等人名義之署押於標單上，為偽造標單準私文書之部
    分行為，且偽造準私文書之低度行為，應為行使之高度行為
    所吸收，均不另論罪。被告分別以如附表一編號1至7、附表
    二編號3、4、6至8、10至14、16所示所示「黃永富」等人之
    名義冒標詐稱「黃永富」等人得標向其餘活會會員收取會款
    ，各均同時使活會會員受害，係以一行為觸犯數詐欺罪名，
    各應依同種想像競合犯之規定，從一重處斷。又針對如附表
    一編號8部分，被告以一個冒名投標行為，向其餘活會會員
    收取會款，同時使其餘活會會員受害（同種想像競合），亦
    同時觸犯有行使偽造準私文書及詐欺取財罪名（異種想像競
    合），應依修正後刑法第55條之規定，從一重處斷。被告先
    後於94年4月12日起至95年6月2日間等18次行使偽造準私文
    書、詐欺取財之犯行，各屬時間緊接，犯罪構成要件各均相
    同，各顯係基於概括犯意而反覆為之，分別應依連續犯之規
    定，論以一罪，並各加重其刑。被告於94年4月12日起至95
    年6月2日間所犯上開連續各18次行使偽造準私文書罪與連續
    詐欺取財罪間，有方法結果之牽連關係，為牽連犯，應依修
    正前刑法第55條規定，從較重之行使偽造準私文書罪處斷。
    又被告所犯上開於94年4月12日起至95年6月2日之連續行使
    偽造準私文書罪及於95年7月2日之行使偽造準私文書罪，犯
    意各別，行為互殊，罪名不同，應分論併罰。本件被告上開
    犯罪時間在96年4月24日以前，其所犯之罪合於中華民國96
    年罪犯減刑條例第2條第1項第3款、第3條第1項第15款之規
    定，應予減其宣告刑2分之1。
四、原審以被告事證明確，予以論罪科刑，固非無見，惟中華民
    國96年罪犯減刑條例業於96年7月4日修正公布，並於同年月
    16日施行，被告等所犯，合於該減刑條例之規定，原審未及
    審酌，自有未合；且附表一編號1所示遭冒標會員為黃永富
    ，原判決誤載為黃永國，而告訴人申○○、黃○○、玄○○
    、巳○○、戊○○、天○○、子○○、寅○○於原判決附表
    二均非認定為遭冒標名義人，而丑○○、己○○、辛○○○
    、庚○○於原審、丙○○於偵查中均陳未遭冒標，應為活會
    ，然理由欄所臚列該等告訴人之指訴，均陳稱遭冒標，顯係
    將該等告訴人警詢中誤認自己遭冒標之情載列，致理由與附
    表二不相符合，亦有未洽。檢察官依告訴人請求，以應將附
    表一得標會員應繳納之會款計入被告詐欺所得之金額，及原
    判決量刑過輕而提起上訴，惟死會會員本有繳納死會會款之
    義務，此部分尚無因此而陷入錯誤之可能，而被告業與部分
    告訴人達成和解並賠償損失，盡力尋求解決方式，已經部分
    告訴人證述如前，是檢察官之上訴為無理由，然原判決既有
    前揭可議之處，自屬無可維持，應由本院予以撤銷改判。爰
    審酌被告並無前科，有本院被告前案紀錄表可參，足稽其素
    行良好，因貪圖己利，而先後以前開方式詐得會款，所得利
    益高達9百餘萬元，嚴重損如附表一、二所示遭冒名者及其
    餘活會會員之權益，復傷害其等對被告信賴之感情，惟考被
    告係因資金運用失當，以致週轉失靈，起意違犯本件犯行，
    犯罪之動機、目的尚屬單純，手段亦屬平和，幸於犯罪後坦
    承犯行不諱，復已賠償被害人卯○○、午○○、林興發、黃
    德乾、巳○○、寅○○、酉○○、玄○○、黃廷頻、申○○
    、子○○、戌○○、黃○○、丁○○、宇○○、宙○○、癸○○等部分損失金額，總計達432萬2,000元，有承諾書13紙
    、收據1紙、臺灣土地銀行電匯申請書12紙、一信自動櫃員
    機交易明細表2紙、被告亥○○簽發之本票3紙、支票2紙等
    資料附卷可參（見原審卷第62至77頁、第79至89頁），總計
    對部分被害人等之損害已稍予緩解等一切情狀，量處如主文
    第二項所示之刑，再依中華民國九十六年罪犯減刑條例減輕
    其刑2分之1。
五、被告先後冒用如附表一編號1至8、附表二編號3、4、6至8、
    10至14、16所示「黃永國」等人之名義，偽造標單各1紙，
    雖係被告所有並供違犯本案犯罪所用之物，但未據扣案，且
    被告自承於得標後即將標單撕毀丟棄等語（見原審卷第170
    頁），衡與依一般標會慣例相符，足見被告所偽造如附表一
    編號1至8、附表二編號3、4、6至8、10至14、16所示「黃永
    富」等人名義之標單均已滅失，均爰不予宣告沒收。又如附
    表一編號1至8、附表二編號3、4、6至8、10至14、16所示各
    該偽造標單上之「黃永富」等人之偽造署名1枚，因各該標
    單皆已滅失亦隨之不存在，自無從依刑法第219條規定為沒
    收之宣告，附此敘明。
據上論斷，應依刑事訴訟法第369條第1項前段、第364條、第299
條第1項前段、刑法第2條第1項、第55條、第56條、第216條、第
220條第1項、第210條、第339條第1項、修正前第51條第5款、第
55條、中華民國96年罪犯減刑條例第2條第1項第3款、第3條第1
項第15款、第7條，判決如主文。
本案經檢察官黃柏齡到庭執行職務。
中　　華　　民　　國　　96　　年　　10　　月　　4 　　日
　　　　　　　　　刑事第十九庭  審判長法　官　黃金富
　　　　　　　　　　　　　　　　　　  法　官  洪昌宏
　　　　　　　　　　　　　　　　　　  法　官  魏新國
以上正本證明與原本無異。
如不服本判決，應於收受送達後十日內向本院提出上訴書狀，其
未敘述上訴之理由者並得於提起上訴後十日內向本院補提理由書
（均須按他造當事人之人數附繕本）。
                                      書記官　陳玉珍
中　　華　　民　　國　　96　　年　　10　　月　　4 　　日
附錄：本案論罪科刑法條全文
中華民國刑法第216條：
行使第二百十條至第二百十五條之文書者，依偽造、變造文書或
登載不實事項或使登載不實事項之規定處斷。
中華民國刑法第二百一十條
偽造、變造私文書，足以生損害於公眾或他人者，處五年以下有
期徒刑。
中華民國刑法第220條：
在紙上或物品上之文字、符號、圖畫、照像，依習慣或特約，足
以為表示其用意之證明者，關於本章及本章以外各罪，以文書論
。
錄音、錄影或電磁紀錄，藉機器或電腦之處理所顯示之聲音、影
像或符號，足以為表示其用意之證明者，亦同。
稱電磁紀錄，指以電子、磁性或其他無法以人之知覺直接認識之
方式所製成之紀錄，而供電腦處理之用者。
中華民國刑法第339條：
意圖為自己或第三人不法之所有，以詐術使人將本人或第三人之
物交付者，處五年以下有期徒刑、拘役或科或併科一千元以下罰
金。
以前項方法得財產上不法之利益或使第三人得之者，亦同。
前二項之未遂犯罰之。
附表一：
（第一互助會，會期自92年9月2日起至95年7月2日止，共35期，
，每會2萬元，最低標2,000元，採內標方式，含會首共35會）
┌──┬────┬──────┬────┬────────────────┐
│編號│會員名單│  得標日期  │得標之人│有    無    詐    得    金    額│
│    │（依照得│（得標金額）│（有無冒│                                │
│    │標順序）│            │標）    │備                            註│
├──┼────┼──────┼────┼────────────────┤
│一  │黃永富  │94年12月2 日│亥○○（│本互助會除會首亥○○外，另有會│
│    │        │（第28期），│冒用活標│員彭錦藏、羅玉妹、辛○○○、鄧美│
│    │        │金額新臺幣（│會員「黃│蘭、壬○○、黃永富、黃永國、侯德│
│    │        │以下同）約2,│永富」名│村、巳○○、丑○○、徐明鴻、彭日│
│    │        │000元至4,000│義得標）│紅、黃德乾、傅淑芬、黃○○、羅坤│
│    │        │元。        │。      │展、彭金蓮、沈麗花、韓國鑫、羅碧│
│    │        │            │        │珍、黃政華、陳龍進、戌○○、林士│
│    │        │            │        │揚、葉智文、翁昭幼、張惠俐、黃廷│
│    │        │            │        │可、田美玉、田鑽妹、癸○○、陳金│
│    │        │            │        │英、范瑞娥、己○○等共35人，以下│
│    │        │            │        │同。                            │
│    │        │            │        │亥○○於94年12月2 日開始冒標時│
│    │        │            │        │，僅存活會會員黃永國、宇○○、黃│
│    │        │            │        │德乾、戌○○、申○○、葉智文、涂│
│    │        │            │        │秋霞、癸○○等共8 人，其中「黃永│
│    │        │            │        │國」部分，係由黃永國胞姐酉○○出│
│    │        │            │        │資參與，「葉智文」部分，係由葉智│
│    │        │            │        │文配偶丁○○出資參與，以下同。  │
│    │        │            │        │詐得活會會員8 會（包括遭冒用之│
│    │        │            │        │會員）黃永富、宇○○、黃德乾、溫│
│    │        │            │        │金妹、申○○、葉智文、黃○○、林│
│    │        │            │        │達明等共計約12萬8,000元至14萬4,0│
│    │        │            │        │00元，以下同。                  │
├──┼────┼──────┼────┼────────────────┤
│二  │宇○○  │95年1 月2 日│亥○○（│同上。                          │
│    │        │（第29期），│冒用活標│                                │
│    │        │金額約2,000 │會員「羅│                                │
│    │        │元至4,000 元│坤展」名│                                │
│    │        │。          │義得標）│                                │
│    │        │            │。      │                                │
├──┼────┼──────┼────┼────────────────┤
│三  │黃德乾  │95年2 月2 日│亥○○（│同上。                          │
│    │        │（第30期），│冒用活標│                                │
│    │        │金額約2,000 │會員「黃│                                │
│    │        │元至4,000 元│德乾」名│                                │
│    │        │。          │義得標）│                                │
│    │        │            │。      │                                │
├──┼────┼──────┼────┼────────────────┤
│四  │戌○○  │95年3 月2 日│亥○○（│同上。                          │
│    │        │（第31期），│冒用活標│                                │
│    │        │金額約2,000 │會員「溫│                                │
│    │        │元至4,000 元│金妹」名│                                │
│    │        │。          │義得標）│                                │
│    │        │            │。      │                                │
├──┼────┼──────┼────┼────────────────┤
│五  │申○○  │95年4 月2 日│亥○○（│同上。                          │
│    │        │（第32期），│冒用活標│                                │
│    │        │金額約2,000 │會員「彭│                                │
│    │        │元至4,000 元│日紅」名│                                │
│    │        │）。        │義得標）│                                │
│    │        │            │。      │                                │
├──┼────┼──────┼────┼────────────────┤
│六  │葉智文  │95年5 月2 日│亥○○（│同上。                          │
│    │        │（第33期），│冒用活標│                                │
│    │        │金額約2,000 │會員「葉│                                │
│    │        │元至4,000 元│智文」名│                                │
│    │        │。          │義得標）│                                │
│    │        │            │。      │                                │
├──┼────┼──────┼────┼────────────────┤
│七  │黃○○  │95年6 月2 日│亥○○（│同上。                          │
│    │        │（第34期），│冒用活標│                                │
│    │        │金額約2,000 │會員「涂│                                │
│    │        │元至4,000 元│秋霞」名│                                │
│    │        │。          │義得標）│                                │
│    │        │            │。      │                                │
├──┼────┼──────┼────┼────────────────┤
│八  │癸○○  │95年7 月2 日│亥○○（│同上。                          │
│    │        │（第35期），│冒用活標│                                │
│    │        │金額約2,000 │會員「林│                                │
│    │        │元至4,000 元│達明」名│                                │
│    │        │。          │義得標）│                                │
│    │        │            │。      │                                │
├──┼────┴──────┴────┴────────────────┤
│小計│亥○○自94年12月2日起至95年7月2日止，詐得金額約102萬4,000元至115萬│
│    │2,000元。                                                         │
└──┴─────────────────────────────────┘
附表二：
（第二互助會，會期自94年2月12日起至97年4月12日止，共39期
 ，每會3萬元，最低標3,000元，採內標方式，含會首共39會）
┌──┬────┬──────┬────┬────────────────┐
│編號│會員名單│  得標日期  │得標之人│有    無    詐    得    金    額│
│    │（依照得│（得標金額）│（有無冒│                                │
│    │標順序）│            │標）    │備                            註│
├──┼────┼──────┼────┼────────────────┤
│ 一 │亥○○  │94年2 月12日│亥○○得│本互助會除會首亥○○外，另有會│
│    │        │（首會）。  │標。    │員甲○○、曾秀香、彭錦藏、庚○○│
│    │        │            │        │、壬○○、天○○、辛○○○、林玉│
│    │        │            │        │章、子○○、林興發（2 會）、陳金│
│    │        │            │        │英、卯○○、玄○○、丙○○、黃德│
│    │        │            │        │乾、申○○、張惠俐、馮玉妹、胡鴻│
│    │        │            │        │森、張佩雯、寅○○（2 會）、陳墾│
│    │        │            │        │全、酉○○、宙○○、地○○、林士│
│    │        │            │        │揚、陳龍進、黃○○、乙○○、葉芳│
│    │        │            │        │芝、洪月稠、鄭存惠、王世偉、張堂│
│    │        │            │        │森、未○○、陳在儔等共39人，其中│
│    │        │            │        │「陳龍進」、「洪月稠」、「鄭存惠│
│    │        │            │        │」、「葉芳芝」等4 人嗣後由亥○○│
│    │        │            │        │承接，故該互助會由亥○○實際出資│
│    │        │            │        │為5會，其餘僅34名會員，以下同。 │
│    │        │            │        │又會員「壬○○」、「乙○○」等│
│    │        │            │        │2 人係余金珠借用其友人名義，故由│
│    │        │            │        │余金珠實際出資為3會，以下同。   │
│    │        │            │        │亥○○自94年4 月12日開始冒標，│
│    │        │            │        │以下同。                        │
├──┼────┼──────┼────┼────────────────┤
│ 二 │馮玉妹  │94年3 月12日│馮玉妹自│無。                            │
│    │        │（第2 期），│行得標。│                                │
│    │        │金額7,500 元│        │                                │
│    │        │。          │        │                                │
├──┼────┼──────┼────┼────────────────┤
│ 三 │陳龍進  │94年4 月12日│亥○○冒│詐得33會（包括尚為活會會員甲○○│
│    │        │（第3 期），│用「陳龍│、曾秀香、彭錦藏、庚○○、壬○○│
│    │        │金額6,500 元│進」名義│、天○○、辛○○○、己○○、邱美│
│    │        │。          │得標。  │蘭、林興發（2會）、巳○○、陳玉 │
│    │        │            │        │蓮、玄○○、丙○○、黃德乾、彭日│
│    │        │            │        │紅、張惠俐、丑○○、張佩雯、張仁│
│    │        │            │        │淼（2會）、午○○、酉○○、羅坤 │
│    │        │            │        │庭、地○○、戊○○、黃○○、江秋│
│    │        │            │        │菊、王世偉、張堂森、未○○、陳在│
│    │        │            │        │壽等共33人），共77萬5,500元。   │
├──┼────┼──────┼────┼────────────────┤
│ 四 │洪月綢  │94年5 月12日│亥○○冒│詐得33會（包括尚為活會會員甲○○│
│    │        │（第4 期），│用「洪月│、曾秀香、彭錦藏、庚○○、壬○○│
│    │        │金額8,600 元│綢」名義│、天○○、辛○○○、己○○、邱美│
│    │        │。          │得標。  │蘭、林興發（2會）、巳○○、陳玉 │
│    │        │            │        │蓮、玄○○、丙○○、黃德乾、彭日│
│    │        │            │        │紅、張惠俐、丑○○、張佩雯、張仁│
│    │        │            │        │淼（2會）、午○○、酉○○、羅坤 │
│    │        │            │        │庭、地○○、戊○○、黃○○、江秋│
│    │        │            │        │菊、王世偉、張堂森、未○○、陳在│
│    │        │            │        │壽等共33人），共70萬6,200元。   │
├──┼────┼──────┼────┼────────────────┤
│ 五 │王世偉  │94年6 月12日│王世偉自│無。                            │
│    │        │（第5 期），│行得標。│                                │
│    │        │金額9,000元 │        │                                │
│    │        │。          │        │                                │
├──┼────┼──────┼────┼────────────────┤
│ 六 │葉芳芝  │94年7 月12日│亥○○冒│詐得32會（包括尚為活會會員甲○○│
│    │        │（第6 期），│用「葉芳│、曾秀香、彭錦藏、庚○○、壬○○│
│    │        │金額5,500元 │芝」名義│、天○○、辛○○○、己○○、邱美│
│    │        │。          │得標。  │蘭、林興發（2會）、巳○○、陳玉 │
│    │        │            │        │蓮、玄○○、丙○○、黃德乾、彭日│
│    │        │            │        │紅、張惠俐、丑○○、張佩雯、張仁│
│    │        │            │        │淼（2會）、午○○、酉○○、羅坤 │
│    │        │            │        │庭、地○○、戊○○、黃○○、江秋│
│    │        │            │        │菊、張堂森、未○○、陳在儔等共32│
│    │        │            │        │人），共78萬4,000元。           │
├──┼────┼──────┼────┼────────────────┤
│ 七 │地○○  │94年8 月12日│亥○○（│詐得32會（包括遭冒標會員地○○，│
│    │        │（第7 期），│冒用活標│尚為活會會員甲○○、曾秀香、彭錦│
│    │        │金額5,700 元│會員「羅│藏、庚○○、壬○○、天○○、林余│
│    │        │。          │竹平」名│金珠、己○○、子○○、林興發（2 │
│    │        │            │義得標）│會）、巳○○、卯○○、玄○○、余│
│    │        │            │。      │秀珠、黃德乾、申○○、張惠俐、胡│
│    │        │            │        │鴻森、張佩雯、寅○○（2會）、陳 │
│    │        │            │        │墾全、酉○○、宙○○、戊○○、涂│
│    │        │            │        │秋霞、乙○○、張堂森、未○○、陳│
│    │        │            │        │在儔等共32人），共77萬7,600元。 │
│    │        │            │        │                                │
├──┼────┼──────┼────┼────────────────┤
│ 八 │未○○  │94年9 月12日│亥○○（│詐得32會（包括遭冒標會員地○○、│
│    │        │（第8 期），│冒用活標│未○○，尚為活會會員甲○○、曾秀│
│    │        │金額5,500 元│會員「陳│香、彭錦藏、庚○○、壬○○、鄧美│
│    │        │。          │鐵雄」名│蘭、余金珠、己○○、子○○、林興│
│    │        │            │義得標）│發（2會）、巳○○、卯○○、羅芳 │
│    │        │            │。      │枝、丙○○、黃德乾、申○○、張惠│
│    │        │            │        │俐、丑○○、張佩雯、寅○○（2 會│
│    │        │            │        │）、午○○、酉○○、宙○○、林士│
│    │        │            │        │揚、黃○○、乙○○、張堂森、陳在│
│    │        │            │        │壽等共32人），共78萬4,000元。   │
├──┼────┼──────┼────┼────────────────┤
│ 九 │陳在儔  │94年10月12日│陳在儔自│無。                            │
│    │        │（第9 期），│行得標。│                                │
│    │        │金額5,800 元│        │                                │
│    │        │。          │        │                                │
├──┼────┼──────┼────┼────────────────┤
│ 十 │宙○○  │94年11月12日│亥○○（│詐得31會（包括遭冒標會員地○○、│
│    │        │（第10期），│冒用活標│未○○、宙○○，尚為活會會員古新│
│    │        │金額6,500 元│會員「羅│妹、曾秀香、彭錦藏、庚○○、林美│
│    │        │。          │坤庭」名│珍、天○○、余金珠、己○○、邱美│
│    │        │            │義得標）│蘭、林興發（2會）、巳○○、陳玉 │
│    │        │            │。      │蓮、玄○○、丙○○、黃德乾、彭日│
│    │        │            │        │紅、張惠俐、丑○○、張佩雯、張仁│
│    │        │            │        │淼（2會）、午○○、酉○○、林士 │
│    │        │            │        │揚、黃○○、乙○○、張堂森等共31│
│    │        │            │        │人），共72萬8,500元。           │
├──┼────┼──────┼────┼────────────────┤
│十一│曾秀香  │94年12月12日│亥○○（│詐得31會（包括遭冒標會員地○○、│
│    │        │（第11期），│冒用活標│未○○、宙○○、曾秀香，尚為活會│
│    │        │金額6,800 元│會員「曾│會員甲○○、彭錦藏、庚○○、林美│
│    │        │。          │秀香」名│珍、天○○、余金珠、己○○、邱美│
│    │        │            │義得標）│蘭、林興發（2會）、巳○○、陳玉 │
│    │        │            │。      │蓮、玄○○、丙○○、黃德乾、彭日│
│    │        │            │        │紅、張惠俐、丑○○、張佩雯、張仁│
│    │        │            │        │淼（2會）、午○○、酉○○、林士 │
│    │        │            │        │揚、黃○○、乙○○、張堂森等共31│
│    │        │            │        │人），共71萬9,200元。           │
├──┼────┼──────┼────┼────────────────┤
│十二│午○○  │95年1 月12日│亥○○（│「午○○」部分實際由其配偶黃秀│
│    │        │（第12期），│冒用活標│鳳出資參與。                    │
│    │        │金額6,000 元│會員「陳│詐得31會（包括遭冒標會員地○○│
│    │        │。          │墾全」名│、未○○、宙○○、曾秀香、午○○│
│    │        │            │義得標）│，尚為活會會員甲○○、彭錦藏、林│
│    │        │            │。      │仲邦、壬○○、天○○、余金珠、林│
│    │        │            │        │玉華、子○○、林興發（2 會）、陳│
│    │        │            │        │金榮、卯○○、玄○○、丙○○、黃│
│    │        │            │        │德乾、申○○、張惠俐、丑○○、張│
│    │        │            │        │佩雯、寅○○（2 會）、酉○○、林│
│    │        │            │        │士揚、黃○○、乙○○、張堂森、等│
│    │        │            │        │共31人），共74萬4,000元。       │
├──┼────┼──────┼────┼────────────────┤
│十三│甲○○  │95年2 月12日│亥○○（│詐得31會（包括遭冒標會員地○○│
│    │        │（第35期），│冒用活標│、未○○、宙○○、曾秀香、午○○│
│    │        │金額6,000 元│會員「古│、甲○○，尚為活會會員彭錦藏、林│
│    │        │。          │新妹」名│仲邦、壬○○、天○○、余金珠、林│
│    │        │            │義得標）│玉華、子○○、林興發（2 會）、陳│
│    │        │            │。      │金榮、卯○○、玄○○、丙○○、黃│
│    │        │            │        │德乾、申○○、張惠俐、丑○○、張│
│    │        │            │        │佩雯、寅○○（2 會）、酉○○、林│
│    │        │            │        │士揚、黃○○、乙○○、張堂森等共│
│    │        │            │        │31人），共74萬4,000元。         │
├──┼────┼──────┼────┼────────────────┤
│十四│鄭存惠  │95年3 月12日│亥○○冒│詐得31會（包括遭冒標會員地○○│
│    │        │（第14期），│用「鄭存│、未○○、宙○○、曾秀香、午○○│
│    │        │金額6,500 元│惠」名義│、甲○○，尚為活會會員彭錦藏、林│
│    │        │。          │得標。  │仲邦、壬○○、天○○、余金珠、林│
│    │        │            │        │玉華、子○○、林興發（2 會）、陳│
│    │        │            │        │金榮、卯○○、玄○○、丙○○、黃│
│    │        │            │        │德乾、申○○、張惠俐、丑○○、張│
│    │        │            │        │佩雯、寅○○（2 會）、酉○○、林│
│    │        │            │        │士揚、黃○○、乙○○、張堂森等共│
│    │        │            │        │31人），共72萬8,500元。         │                   │
├──┼────┼──────┼────┼────────────────┤
│十五│張佩雯  │95年4 月12日│張佩雯自│無。                            │
│    │        │（第15期），│行得標。│                                │
│    │        │金額7,000 元│        │                                │
│    │        │。          │        │                                │
├──┼────┼──────┼────┼────────────────┤
│十六│酉○○  │95年5 月12日│亥○○（│詐得30會（包括遭冒標會員地○○│
│    │        │（第16期），│冒用活標│、未○○、宙○○、曾秀香、午○○│
│    │        │金額8,300 元│會員「黃│、甲○○、酉○○，尚為活會會員彭│
│    │        │。          │秀鳳」名│錦藏、庚○○、壬○○、天○○、余│
│    │        │            │義得標）│金珠、己○○、子○○、林興發（2 │
│    │        │            │。      │會）、巳○○、卯○○、玄○○、余│
│    │        │            │        │秀珠、黃德乾、申○○、張惠俐、胡│
│    │        │            │        │鴻森、寅○○（2 會）、戊○○、涂│
│    │        │            │        │秋霞、乙○○、張堂森等共30人），│
│    │        │            │        │共65萬1,000元。                 │
├──┼────┼──────┼────┼────────────────┤
│十七│曾秀香  │95年6 月12日│曾秀香自│無。                            │
│    │        │（第17期），│行得標。│                                │
│    │        │金額9,500 元│        │                                │
│    │        │。          │        │                                │
├──┼────┼──────┼────┼────────────────┤
│十八│彭錦藏  │95年7 月12日│彭錦藏自│無。                            │
│    │        │（第18期），│行得標。│                                │
│    │        │金額10,200元│        │                                │
│    │        │。          │        │                                │
│    │        │            │        │                                │
│    │        │            │        │                                │
├──┼────┴──────┴────┴────────────────┤
│小計│亥○○自94年2月12日起至95年5月12日止，詐得金額約814萬2,500元。    │
│    │                                                                  │
└──┴─────────────────────────────────┘
